【裁判字號】    95,訴,947
【裁判日期】    950525
【裁判案由】    毒品危害防制條例
【裁判全文】
臺灣高雄地方法院刑事判決               95年度訴字第947號
公  訴  人  臺灣高雄地方法院檢察署檢察官
被      告  乙○○
                    （現另案於臺灣高雄監獄執行中）
上列被告因毒品危害防制條例案件，經檢察官提起公訴（95年度
毒偵字第865 號、第961 號），本院判決如下：
    主  文
乙○○連續施用第一級毒品，累犯，處有期徒刑拾月，扣案如附
表所示之海洛因（含包裝袋），沒收銷燬之；又施用第二級毒品
，累犯，處有期徒刑陸月。應執行有期徒刑壹年貳月，扣案如附
表所示之海洛因（含包裝袋），沒收銷燬之。
    事  實
一、乙○○前於民國87年間，因施用毒品案件，經本院裁定送觀
    察、勒戒後，因無繼續施用毒品傾向，經臺灣高雄地方法院
    檢察署檢察官以87年度偵字第23667 號不起訴處分後，復因
    施用毒品案件，經本院裁定送觀察、勒戒，認有繼續施用毒
    品之傾向，裁定令入戒治處所施以強制戒治，嗣經停止戒治
    ，所餘戒治期間付保護管束，於89年4 月2 日保護管束期滿
    未經撤銷，而強制戒治執行完畢，該施用毒品案件，則經本
    院以88年度易字第2400號判處有期徒刑4 月確定，並於90年
    6 月21日執行完畢。乙○○又於89年間，再因施用毒品案件
    ，經本院以89年度毒聲字第6093號裁定令入戒治處所施以強
    制戒治後，復經本院以90年度毒聲字第2619號裁定停止戒治
    ，所餘戒治期間付保護管束，而於90年8 月2 日保護管束期
    滿未經撤銷，強制戒治執行完畢，其施用毒品案件，則經本
    院以89年度鳳簡字第605 號判處有期徒刑6 月確定，並於91
    年4 月30日執行完畢。
二、詎乙○○仍不知悔改，竟於強制戒治執行完畢後5 年內，復
    基於施用第一級毒品之概括犯意，自94年11月28日18時56分
    回溯24小時內之某時許，至同年12月27日18時回溯24小時內
    之某時止，在高雄縣岡山鎮○○路媽祖廟廁所內，以將第一
    級毒品海洛因置入針筒內摻水後，予以注射之方式，連續施
    用第一級毒品海洛因多次；另基於施用第二級毒品之犯意，
    於94年11月28日18時56分回溯24小時內之某時許，在高雄縣
    岡山鎮○○路媽祖廟廁所內，將第二級毒品甲基安非他命置
    於電燈泡內燒烤，吸食煙霧之方式，施用第二級毒品甲基安
    非他命乙次。嗣於94年11月28日16時30分許，在高雄縣岡山
    鎮○○路125 號前，為警查獲，並採尿送驗後；復於94年12
    月27日17時許，在高雄縣岡山鎮○○○路空軍醫院前，為警
    查獲，並扣得如附表所示之海洛因1 包（淨重0.02公克、包
    裝重0.19公克）。
三、案經高雄縣政府警察局岡山分局報告臺灣高雄地方法院檢察
    署檢察官偵查起訴。
    理  由
一、訊據被告乙○○固不否認有連續施用第一級毒品海洛因之事
    實，惟矢口否認有被訴施用第二級毒品之犯行，辯稱：伊自
    始至終均未曾施用第二級毒品甲基安非他命，而伊施用第一
    級毒品海洛因之時間為94年12月5 日起至同月8 日止云云。
二、經查：
  (一)被告連續施用第一級毒品海洛因之事實，業據被告分別於警
    詢及本院審理時供稱：「（問：你最近一次施用第一級毒品
    海洛因？是於何時？何地？用何種方法？）答：是於94年12
    月5 日20時00分在高雄縣岡山鎮○○里○○路媽祖廟廁所內
    施用第一級毒品海洛因」、「我確實有連續施用第一級毒品
    海洛因」、「（問：是否自94年12月5 日20時起，至同月26
    或27日連續施用第一級毒品海洛因？）答：有」、「（問：
    如何施用海洛因？）答：以針筒注射」、「（問：加白開水
    或美娜水？）答：白開水」等語明確；而被告先後於94年11
    月28日及同年12月27日為警查獲時所採之尿液檢體，均送台
    灣檢驗科技股份有限公司（下稱台灣檢驗科技公司），以酵
    素免疫分析法及氣相層析質譜法檢驗結果，均呈現嗎啡及可
    待因陽性反應，此有該醫院94年12月15日、95年1 月11日濫
    用藥物尿液檢驗報告共2 紙、高雄縣政府警察局岡山分局壽
    天派出所偵辦毒品案件嫌疑犯尿液採證檢驗對照表（代號：
    867 號）、高雄縣政府警察局岡山分局前峰派出所毒品案件
    嫌疑犯尿液採證檢驗對照表（代號：岡峰732 號）各1 紙附
    卷可稽，堪認被告自94年11月28日18時56分回溯24小時內之
    某時許，至同年12月27日18時回溯24小時內之某時止，均有
    施用第一級毒品海洛因之行為，故被告於警詢陳稱：伊最後
    一次施用第一級毒品之時間為94年12月5 日等語，以及其於
    本院審理時供稱：伊自94年12月5 日起至同月8 日止等語，
    其就施用第一級毒品海洛因時間部分之供述，尚非全然可採
    。此外，扣案如附表所示之白色粉末1 包，經送法務部調查
    局鑑驗結果，確係第一級毒品海洛因（淨重0.02公克、包裝
    重0.19公克）無訛，有該局95年3 月28日調科壹字第220022
    672 號鑑定通知書1 份在卷可參，而堪認定。
  (二)被告於94年11月28日16時30分許，為警查獲時所採之尿液檢
    體，經送台灣檢驗科技公司檢驗結果，除呈現嗎啡及可待因
    陽性反應外，尚呈現甲基安非他命陽性反應，有前述台灣檢
    驗科技公司94年12月15日濫用藥物尿液檢驗報告1 份在卷可
    參。由於尿液檢驗結果之正確性受到諸多因素之影響，如檢
    體簽收、處理、分析、文件處理及各檢體驗單位所訂定之閾
    值不同等，均會影響到最後結果之判讀，目前尿液中煙毒之
    檢驗方法分述如下：一般實驗室接到尿液煙毒檢驗申請時，
    第一步驟為利用免疫分析法做初步篩檢，如篩檢濃度小於閾
    值即判讀為陰性反應；如篩檢濃度大於閾值，則必須進一步
    做確認試驗，確認試驗方法之原理須異於篩檢方法之原理，
    確認試驗方法目前國內常用的方法計有免疫學分析法、TOXI
    -LAB（毒物層析法）、GC（氣體色層分析法）、GC/MS （氣
    體層析質譜儀分析法），依各實驗單位設備不同，選用方法
    而有不同，其精密度依次為GC /MS優於GC優於TOXI-LAB（高
    雄醫學大學附設中和紀念醫院83年6 月14日函覆本院83年5
    月9 日高仁刑公股字第9680號函參照）。再者，所謂「氣相
    層析質譜儀」包括「氣相層析儀」及「質譜儀」二部分，在
    「氣相層析儀」部分，其方法為將物質氣化後，再經分析管
    分離，由於各種物質之沸點及對管柱之吸附力不同，在經過
    檢測器（detector）測定後，表現出不同的滯留時間（rete
    nsiontim e），利用滯留時間來判定是何種物質；而「質譜
    儀」部分為檢測器，能將物質撞擊成碎片，記錄其質譜圖，
    因每個化合物之鍵結能力不同，故不同之物質會有其特定之
    質譜圖，因此在物質之判斷上有若指紋鑑定，因此，理論上
    如果扣除人為因素（例如檢體之間的污染）不與列計者，氣
    象層析質譜儀之精確度接近百分之百（行政院退輔會榮民總
    醫院83年3 月3 日函覆澎湖地方法院（83）北總內字第185
    號函），是被告之尿液檢體，經送台灣檢驗科技公司，以前
    述之免疫分析法及氣相層析質譜法交互檢驗，檢出被告尿液
    確含有甲基安非他命毒品之陽性反應，揆諸前揭說明，在排
    除偽陽性反應產生可能之情形下，被告確有施用第二級毒品
    甲基安非他命之行為，要屬無疑。
  (三)被告雖於本院審理時，始終矢口否認施用第二級毒品甲基安
    非他命之犯行。然其於警詢時，曾供稱：「（問：你最後一
    次施打毒品是於何時何地？何種毒品？如何施用？）答：我
    最近一次是於94年11月16日8 時許，在高雄縣岡山鎮○○路
    媽祖廟的廁所內，施用第二級毒品（安非他命）。我將安非
    他命放在電燈泡內再用打火機燒烤吸食白煙」等語，被告就
    其在何地點，以及如何施用第二級毒品甲基安非他命等事項
    ，陳述情節甚為詳盡，且前述台灣檢驗科技公司94年12月15
    日濫用藥物尿液檢驗報告之記載，被告尿液中所含之甲基安
    非他命濃度高達3295ng/ml ，超過判定檢體陽性之標準閾值
    即500ng/ ml ，達6 倍之多，被告辯稱：未曾施用第二級毒
    品甲基安非他命云云，自難採信。由於海洛因為中樞神經抑
    制劑，施用後會產生精神恍惚、嗜睡等症狀，而安非他命及
    甲基安非他命則均為中樞神經興奮劑，初用時會有提神、振
    奮、欣快感、自信、滿足等效果（參照行政院衛生署管制藥
    品管理局91年5 月14日管證字第105513號函、93年12月22日
    管宣字第0930012251號函），第一級毒品海洛因與第二級毒
    品甲基安非他命所含之成分及施用後之效果，既然均不相同
    ，衡情被告應無可能將含有第一毒品海洛因及第二級毒品甲
    基安非他命成分之毒品，混合同時使用，且參照被告前述供
    稱係以針筒注射方式施用第一級毒品海洛因，而以將第二級
    毒品甲基安非他命置於電燈泡內燒烤吸食煙氣之方式，施用
    第二級毒品甲基安非他命，足見被告施用第一、二級毒品之
    方式，不盡相同，是被告應係分別施用第一級毒品海洛因及
    第二級毒品甲基安非他命，亦堪認定。
  (四)被告前於89年間，因施用毒品案件，經本院以89年度毒聲字
    第6093號裁定令入戒治處所施以強制戒治後，復經本院以90
    年度毒聲字第2619號裁定停止戒治，所餘戒治期間付保護管
    束，而於90年8 月2 日保護管束期滿未經撤銷，強制戒治執
    行完畢等情，有臺灣高等法院被告前案紀錄表1 紙在卷可攷
    ，被告上揭連續施用第一級毒品，以及施用第二級毒品之行
    為，既然均係在90年8 月2 日強制戒治執行完畢後，5 年內
    再犯毒品危害防制條例第10條第1 項及同條第2 項之罪，均
    應依毒品危害防制條例第23條第2 項之規定，予以處罰。
三、核被告所為，係犯毒品危害防制條例第10條第1 項之施用第
    一級毒品罪及同條例第2 項之施用第二級毒品罪。被告持有
    第一、二級毒品後進而施用，其持有之低度行為均應為施用
    之高度行為所吸收，故均不另論其持有毒品罪。被告先後施
    用第一級毒品海洛因之犯行，均時間緊接，犯罪手法相同，
    觸犯構成要件相同之罪名，顯係基於概括犯意反覆為之，為
    連續犯，應論以一罪，並加重其刑。又被告所犯前開2 罪間
    ，犯意各別，行為互殊，應予分論併罰。被告前於88年間，
    因施用毒品案件，經本院以88年度易字第2400號判處有期徒
    刑4 月確定，並於90年6 月21日執行完畢，復於89年間，再
    因施用毒品案件，經本院以89年度鳳簡字第605 號判處有期
    徒刑6 月確定，並於91年4 月30日執行完畢等情，有前述臺
    灣高等法院被告前案紀錄表1 份附卷可查，被告於有期徒刑
    執行完畢，5 年內分別再犯毒品危害防制條例第10條第1 、
    2 項等有期徒刑以上之二罪，均為累犯，各應依刑法第47條
    之規定，加重其刑，而被告所犯前開施用第一級毒品海洛因
    罪，並依刑法第70條之規定遞加之。爰審酌被告前因施用毒
    品，經2 次觀察、勒戒以及強制戒治之程序，且經本院判刑
    2 次，入獄執行完畢釋放後，有前述臺灣高等法院被告前案
    紀錄表1 份在卷，仍不知悛悔，不思戒除惡習，竟再次施用
    毒品自戕其身，且未能坦承施用第二級毒品之犯行，顯然缺
    乏戒絕毒品之決心，有再入監矯治必要，惟其行為尚未害及
    他人，並坦認施用第一級毒品事實等一切情狀，分別量處如
    主文所示之刑，並定其應執行之刑，以資懲儆。被告為警查
    獲所扣得如附表所示之白色粉末1 包，業經鑑定確含第一級
    毒品海洛因無訛，已如前述，而包裝袋與其上殘留之毒品，
    已難以分析剝離，俱應依毒品危害防制條例第18條第1 項前
    段規定，不問屬於犯人與否，均沒收銷燬之；至送鑑耗損之
    海洛因既已滅失，自無庸再予宣告沒收銷燬之必要。
四、不另為無罪諭知部分：
  (一)公訴意旨另以被告自94年11月16日8 時許起，即有施用第二
    級毒品甲基安非他命之犯行，因認被告此部分亦涉犯毒品危
    害防制條例第10條第2項之罪嫌等語。
  (二)按犯罪事實應依證據認定之，無證據不得認定其犯罪事實；
    被告之自白，不得作為有罪判決之唯一證據，仍應調查其他
    必要之證據，以察其是否與事實相符；又不能證明被告犯罪
    者，應諭知無罪之判決，刑事訴訟法第154 條第2 項、第15
    6 條第2 項、第301 條第1 項分別定有明文。
  (三)公訴意旨認被告自94年11月16日8 時許起，即有施用第二級
    毒品甲基安非他命之犯行，無非以被告於94年11月28日警詢
    所為之陳述，為其主要論據。惟被告於本院準備程序及審判
    期日，均矢口否認施用第二級毒品甲基安非他命犯行，而其
    於警詢供稱：伊最後1 次施用第二級毒品甲基安非他命係94
    年11月16日等語，復與其於94年11月28日為警查獲所採之尿
    液，經鑑驗呈現甲基安非他命陽性反應之結果，有所牴觸，
    蓋被告果真最後1 次施用第二級毒品甲基安非他命之時間係
    於94年11月16日，豈有可能相隔逾12日後，尚能自其尿液中
    檢驗出甲基安非他命陽性反應，是被告關於是否施用第二級
    毒品甲基安非他命部分之供述，既然前後已不一致，而其警
    詢中供稱於94年11月16日8 時許，施用第二級毒品甲基安非
    他命陽性反應部分之自白，又與尿液鑑定結果不符，自無法
    遽認被告曾於94年11月16日施用第二級毒品甲基安非他命。
    此外，被告並未自白於94年11月16日後，同月28日18時56分
    回溯24小時內之某時許前，尚有其他施用第二級毒品甲基安
    非他命之犯行，公訴人就此部分，亦未舉出其他積極證據以
    資證明，故公訴意旨另認被告自94年11月16日8 時許起，至
    94年11月27日18時56分止，尚有連續施用第二級毒品甲基安
    非他命之行為部分，原應為無罪之諭知，惟因該部分與經起
    訴並經本院論罪科刑部分，具有連續犯之裁判上一罪關係，
    爰不另為無罪之諭知。
據上論斷，應依刑事訴訟法第299 條第1 項前段，毒品危害防制
條例第10條第1 項、第2 項、第18條第1 項前段，刑法第11條、
第56條、第47條、第38條第1 項第2 款、第51條第5 款，判決如
主文。
本案經檢察官甲○○到庭執行職務。
中    華    民    國    95    年    5     月    25    日
                  刑事第十庭  審判長法  官  徐美麗
                                    法  官  莊珮吟
                                    法  官  高增泓
以上正本證明與原本無異。
如不服本判決，應於收受送達後10日內向本院提出上訴書狀。
中    華    民    國    95    年    5     月    25    日
                                    書記官  林慧芬
附錄本判決論罪科刑法條全文：
毒品危害防制條例第10條
施用第1級毒品者，處6月以上5年以下有期徒刑。
施用第2級毒品者，處3年以下有期徒刑。
附表：
┌──┬────┬────────────┬─────────────┐
│編號│物品名稱│      數量及重量        │        鑑定結果          │
├──┼────┼────────────┼─────────────┤
│1   │白色粉末│1 包（淨重0.02公克、包裝│經檢驗為第一級毒品海洛因。│
│    │        │重0.19公克）            │（法務部調查局95年3 月28日│
│    │        │                        │調科壹字第220022672 號鑑定│
│    │        │                        │通知書）。                │
└──┴────┴────────────┴─────────────┘


司法院資訊處製作；財團法人民間司法改革基金會備份。
